臺灣高等法院民事判決
109年度上易字第392號
上  訴  人  陳文德  
被 上訴 人  宜祥投資股份有限公司

法定代理人  陳文明  
訴訟代理人  洪巧玲律師
            彭學聖    住○○市○○區○○路0段00巷00弄0                          號0樓                          
上列當事人間債務人異議之訴事件，上訴人對於中華民國109年1
月17日臺灣臺北地方法院108年度訴字第2939號第一審判決提起
上訴，本院於109年10月27日言詞辯論終結，判決如下：
    主  文
上訴駁回。
第二審訴訟費用由上訴人負擔。
    事實及理由
一、上訴人主張：被上訴人持本院100年度上易字第308號確定判
    決（下稱系爭確定判決）為執行名義，聲請原法院以101年
    度司執字第10337號遷讓房屋強制執行事件（下稱系爭執行
    事件）對伊為騰空返還門牌號碼臺北市○○區○○路000號8樓房
    屋及該判決附圖所示面積57.16平方公尺之屋頂增建物（以
    下合稱系爭房屋）之強制執行（下稱系爭執行程序）。因系
    爭房屋為訴外人即伊、被上訴人法定代理人陳文明之父陳樟
    之遺產，伊為該房屋之公同共有人；被上訴人之設立亦出於
    陳樟之遺產，伊為被上訴人之實質股東；又伊於民國105年6
    月24日自訴外人即伊兄陳權太，受讓被上訴人之股份2,000
    股，成為被上訴人之股東；伊於陳權太死亡後，發現陳樟之
    遺言書（見原審卷第47頁之附證4，下稱系爭遺言書）載明
    不動產由伊繼承百分之五等情，故伊為有權占有系爭房屋。
    又被上訴人自始未召開股東會、董事會，最後1次98年董事
    會亦未召開，陳文明之董事長資格不存在，並非合法代理，
    且陳文明係受陳權太借名擔任被上訴人之法定代理人，該借
    名登記關係於陳權太105年8月21日死亡時消滅，陳文明未經
    合法選任為被上訴人之法定代理人，不得聲請對伊為強制執
    行等情。爰依強制執行法第14條第1項規定，求為命系爭執
    行程序應予撤銷之判決（原審為上訴人敗訴之判決，上訴人
    提起上訴）。其上訴聲明為：（一）原判決廢棄。（二）系
    爭執行程序應予撤銷。（至上訴人於本院追加中間確認之訴
    部分，另以裁定駁回）
二、被上訴人則以：上訴人稱系爭房屋為陳樟之遺產，於陳樟59
    年死亡後，其因繼承而為該房屋之公同共有人；伊之設立出
    於陳樟之遺產，其為伊之實質股東；系爭遺言書所載不動產
    由其繼承百分之五；及伊自始未召開股東會、董事會，最後
    1次98年董事會亦未召開，陳文明之董事長資格不存在，並
    非合法代理各節，均非事實，且在系爭確定判決言詞辯論終
    結前即100年9月20日之前即已發生，不得提起本件債務人異
    議之訴。上訴人以其於105年6月24日自陳權太受讓伊之股份
    2,000股，成為伊之股東乙節。縱令為真，因公司與股東權
    利義務關係各別，亦不得據以主張係有權占有伊所有之系爭
    房屋。上訴人另稱陳文明係受陳權太借名擔任被上訴人之法
    定代理人，該借名登記關係於105年8月21日消滅，陳文明係
    未經合法選任為被上訴人之法定代理人乙節，亦非事實，仍
    不能據此提起本件債務人異議之訴等語，資為抗辯。
三、系爭確定判決命上訴人應將系爭房屋騰空返還予被上訴人，
    該確定判決事實審言詞辯論終結時為100年9月20日；被上訴
    人持系爭確定判決及確定證明書，聲請系爭執行事件對上訴
    人為強制執行，系爭執行程序迄未終結等事實，為兩造所不
    爭執（見本院㈠卷第156至157頁），堪信為真正。
四、上訴人依強制執行法第14條第1項規定，主張系爭執行程序
    應予撤銷，為被上訴人以上開情詞所否認。經查： 　　
（一）強制執行法第14條所定債務人異議之訴，係以排除執行名
      義之執行力為目的，使債權人無從依該執行名義聲請為強
      制執行，故以裁判為執行名義時，依同法條第1項後段規
      定，須其為異議原因之事實發生在前訴訟言詞辯論終結後
      者，始得為之。如為異議原因之事實發生在前訴訟言詞辯
      論終結前者，縱該為執行名義之裁判有何不當，亦與債務
      人異議之訴之要件不符。上訴人以：系爭房屋為陳樟遺產
      ，伊為公同共有人；被上訴人之設立出於陳樟之遺產，伊
      為被上訴人之實質股東；陳樟於56年6月26日之系爭遺言
      書記載不動產由伊繼承百分之五；被上訴人自始未召開股
      東會、董事會，最後1次98年董事會亦未召開，陳文明之
      董事長資格不存在，並非合法代理等情，據為提起本件債
      務人異議之訴，其所稱異議原因之事由，均係發生在系爭
      確定判決事實審言詞辯論終結（即100年9月20日）之前，
      上訴人據以提起債務人異議之訴，顯屬無據。
（二）強制執行法第14條第1項所謂消滅債權人請求之事由，係
      指足以使執行名義之請求權及執行力消滅之原因事實，例
      如清償、提存、抵銷、免除、混同、債權讓與、債務承擔
      、更改、消滅時效完成、解除條件成就、契約解除或撤銷
      、另訂和解契約，或其他類此之情形，始足當之。所謂妨
      礙債權人請求之事由，則指使可執行名義所命之給付，罹
      於不能行使之障礙而言，例如債權人同意延期清償、債務
      人行使同時履行抗辯權等。上訴人主張：伊於105年6月24
      日自陳權太受讓被上訴人之股份2,000股，成為被上訴人
      之股東乙節。縱屬為真，然系爭房屋為被上訴人所有，並
      非各別股東得私自占有。以故，上訴人稱：伊為被上訴人
      之股東，係有權占有系爭房屋云云，尚不足取，其據以提
      起本件債務人異議之訴，即屬無據。另上訴人以：陳文明
      係受陳權太借名擔任被上訴人之法定代理人，該借名登記
      關係於陳權太105年8月21日死亡時消滅，陳文明係未經合
      法選任為被上訴人之法定代理人，不得聲請對伊為強制執
      行乙節，上訴人並未舉證證明陳權太與陳文明間存有上開
      借名登記關係。縱令為真，亦僅屬執行當事人未經合法代
      理之問題，仍非消滅或妨礙債權人請求之事由發生，上訴
      人據以提起債務人異議之訴，仍屬無據。 
五、綜上所述，上訴人依強制執行法第14條第1項規定，主張系
    爭執行程序應予撤銷，為無理由，不應准許。原審為上訴人
    敗訴之判決，並無不合。上訴意旨指摘原判決不當，求予廢
    棄改判，為無理由，應駁回上訴。
六、本件事證已臻明確，兩造其餘之攻擊或防禦方法及所用之證
    據，經本院斟酌後，認為均不足以影響本判決之結果，爰不
    逐一論列。又上訴人聲請訊問證人謝燃燈、洪櫻芳、陳文隆
    等，因與前揭判斷不生影響，而無調查之必要，附此敘明。
七、據上論結，本件上訴為無理由，依民事訴訟法第449條第1項
    、第78條，判決如主文。 
中　　華　　民　　國　　109 　年　　11　　月　　10　　日
                    民事第十八庭
                        審判長法  官  黃明發
                              法  官  賴彥魁
                              法  官  林政佑
正本係照原本作成。
不得上訴。
中　　華　　民　　國　　109 　年　　11　　月　　10　　日
　　　　　　　　　　　　　    書記官  王韻雅